【裁判字號】    99,訴,896
【裁判日期】    990630
【裁判案由】    毒品危害防制條例
【裁判全文】
臺灣臺北地方法院刑事判決               99年度訴字第896號
公  訴  人  臺灣臺北地方法院檢察署檢察官
被      告  甲○○
上列被告因毒品危害防制條例案件，經檢察官提起公訴（99年度
撤緩偵字第130 號），因被告於準備程序中就被訴事實為有罪之
陳述，經本院合議庭裁定適用簡式審判程序，茲判決如下：
    主  文
甲○○施用第一級毒品，累犯，處有期徒刑捌月，扣案摻有第一
級毒品海洛因之香菸參支均沒收銷燬之，包裝上開毒品之香菸盒
壹個沒收之；又施用第二級毒品，累犯，處有期徒刑肆月。應執
行有期徒刑拾月，扣案摻有第一級毒品海洛因之香菸參支均沒收
銷燬之，包裝上開毒品之香菸盒壹個沒收之。
    事  實
一、甲○○前有多次違反麻醉藥品管理條例及毒品危害防制條例
    等前科，其中（一）於民國81年間，因違反麻醉藥品管理條
    例案件，經本院以81年度訴字第679號判處有期徒刑5年2 月
    ，先後經臺灣高等法院及最高法院駁回上訴確定；因偽造文
    書及違反麻醉藥品管理條例等案件，經本院以81年度易字第
    145號分別判處有期徒刑5月、有期徒刑8月，應執行有期徒
    刑1年確定，上開2罪嗣經裁定應執行有期徒刑6年確定，自
    81年9月18日起入監執行至84年1月14日縮短刑期第1次假釋
    付保護管束出監。（二）假釋期間，又於84年間，因違反麻
    醉藥品管理條例案件，經臺灣高等法院以84年度上訴字第
    6635號分別判處有期徒刑6月、有期徒刑2年10月，應執行有
    期徒刑3年，嗣經最高法院以86年度台上字第1642 號判決分
    別駁回有期徒刑6月部分之上訴確定，以及撤銷發回有期徒
    刑2年10月部分，再經臺灣高等法院以86年度上更一字第361
    號判處有期徒刑3年，經最高法院以86年度台上字第5710號
    判決駁回上訴確定，上開二罪嗣經裁定應執行有期徒刑3年4
    月確定，並自85年9月10日起入監執行上開第1次假釋經撤銷
    後所應執行之殘刑3年1月7日，以及上開應執行之有期徒刑3
    年4月，嗣於89年2月23日縮短刑期第2次假釋付保護管束出
    監。（三）假釋期間，復於89年間，因違反毒品危害防制條
    例案件，經臺灣高等法院以89年度上訴字第3702號判處有期
    徒刑3年確定，並自90年1月30日起入監執行上開第2次假釋
    經撤銷後所應執行之殘刑3年1月15日，以及上開應執行之有
    期徒刑3年，嗣於95年8月14日縮短刑期第3次假釋付保護管
    束出監，於95年11月18日假釋期滿，假釋未經撤銷，以已執
    行完畢論。
二、甲○○另（一）於89年間，因施用毒品案件，經本院以89年
    度毒聲字第1504號裁定送觀察、勒戒後，因認有繼續施用毒
    品傾向，經本院以89年度毒聲字第1729號裁定令入戒治處所
    施以強制戒治，強制戒治期滿後，經臺灣臺北地方法院檢察
    署檢察官以90年度毒偵字第194號為不起訴處分。（二）於
    96年間，因施用毒品案件，經本院以96年度毒聲字第504號
    號裁定送觀察、勒戒後，因認有繼續施用毒品傾向，經本院
    以97年度毒聲字第326號裁定令入戒治處所施以強制戒治，
    嗣經戒治處所評估認無繼續戒治之必要，於98年1月12日停
    止其處分之執行而出所，並由臺灣臺北地方法院檢察署檢察
    官於98年2月17日以98年度戒毒偵字第40號為不起訴處分。
    詎甲○○猶不知悔改，復基於施用第一級毒品海洛因之犯意
    ，於98年9月10日21時許，在臺北市○○區○○街公廁內，
    施用第一級毒品海洛因1次。另起施用第二級毒品甲基安非
    他命之犯意，於98年9月11日凌晨採尿時往前回溯96小時內
    之某日時許（不含其身體在公權力拘束期間），在臺北市○
    ○區○○路某朋友之住處，施用第二級毒品甲基安非他命1
    次。嗣於98年9月10日22時50分許，在臺北市○○區○○街
    53號前為警查獲，並扣得其所有香菸盒1個（內裝有摻入第
    一級毒品海洛因之香菸3支），經警採尿送驗後，因呈嗎啡
    、可待因、安非他命及甲基安非他命陽性反應，始悉上情。
三、案經臺北市政府警察局萬華分局移送臺灣臺北地方法院檢察
    署檢察官偵查起訴。
    理  由
一、本件被告甲○○所犯施用第一級毒品及第二級毒品罪，係死
    刑、無期徒刑、最輕本刑為3年以上有期徒刑以外之罪，亦
    非高等法院管轄之第一審案件，於本院準備程序進行中，被
    告先就被訴事實為有罪之陳述，經告知被告簡式審判程序之
    旨，並聽取公訴人及被告之意見後，本院合議庭裁定由受命
    法官進行簡式審判程序，是本件之證據調查，依刑事訴訟法
    第273 條之2 規定，不受同法第159 條第1 項、第161 條之
    2 、第161 條之3 、第163 條之1 及第164 條至第170 條規
    定之限制，合先敘明。
二、訊據被告對於上揭犯罪事實自白不諱，而被告遭查獲時所採
    得之尿液經送請台灣尖端先進生技醫藥股份有限公司以GC/M
    S氣相層析質譜儀法確認檢驗後，確呈嗎啡、可待因、安非
    他命及甲基安非他命類陽性反應，此有該公司於98年9 月18
    日出具之濫用藥物檢驗報告、臺北市政府警察局偵辦毒品案
    件尿液檢體委驗單各1紙在卷可稽，並有扣案之摻有第一級
    毒品海洛因之香菸3支及香菸盒1個可證，及移送機關毒品初
    步檢驗報告單在卷可佐，堪信被告任意性之自白應與事實相
    符，應可採為論罪科刑之依據。
三、按毒品危害防制條例第24條之規定，係針對施用毒品者所設
    之刑事特別程序，只有在毒品危害防制條例無特別規定時，
    始適用刑事訴訟法。故施用毒品罪者，應依毒品危害防制條
    例之特別規定與實體規定進行，毒品危害防制條例第24條所
    規定之緩起訴處分程序，為刑事訴訟法第253條之1第1、第
    253條之2緩起訴處分程序之特別規定。再依毒品危害防制條
    例第24條第2項規定：「前項緩起訴處分，經撤銷者，檢察
    官應依法追訴」，亦明文規定施用毒品案件於撤銷緩起訴處
    分後之法律效果為「依法追訴」，而非適用刑事訴訟法第
    253條之3所定撤銷緩起訴處分後得「繼續偵查或起訴」之規
    定，此乃因檢察官已依毒品危害防制條例第24條第1項為附
    戒癮治療之緩起訴處分，被告事實上已接受等同「觀察勒戒
    」之處遇，惟其竟未能履行該條件，自應於撤銷緩起訴處分
    後依法起訴，而無再次聲請觀察勒戒之必要，查被告因前揭
    犯罪事實，經臺灣臺北地方法院檢察署檢察官以98年度毒偵
    字第2925號為緩起訴處分確定，並載明緩起訴期間為2年，
    被告並應於緩起訴期間內遵守、履行如緩起訴處分書所載事
    項。惟被告於緩起訴期間內，因故意犯他罪，經臺灣臺北地
    方法院檢察署檢察官以99年度毒偵字第249號提起公訴，嗣
    經本院以99年度訴字第217號論罪科刑，該署檢察官乃於99
    年4月22日以99年度撤緩字第121號撤銷原緩起訴處分，有上
    開緩起訴處分書、撤銷緩起訴處分書在卷可稽，再查，被告
    前於96年間，因施用毒品案件，經本院以96年度毒聲字第
    504號裁定送觀察、勒戒後，認有繼續施用毒品之傾向，經
    本院以97年度毒聲字第326號裁定令入戒治處所施以強制戒
    治，嗣經戒治處所評估認無繼續戒治之必要，於98 年1月12
    日停止其處分之執行而出所，並由臺灣臺北地方法院檢察署
    檢察官於98年2月17日以98年度戒毒偵字第40號為不起訴處
    分確定等情，有臺灣高等法院被告前案紀錄表1份在卷可稽
    ，其於前開觀察、勒戒及強制戒治執行完畢釋放後5年內再
    犯本案犯行，核與毒品危害防制條例第23條第2項規定應予
    追訴處罰之規定相符。綜上所述，本件事證明確，被告犯行
    洵堪認定，應予依法論科。
四、核被告所為，係犯毒品危害防制條例第10條第1項施用第一
    級毒品罪、同條例第10條第2項施用第二級毒品罪。其持有
    第一級毒品、第二級毒品之低度行為分別為施用毒品之高度
    行為吸收，均不另論罪。被告所犯施用第一級毒品、第二級
    毒品犯行，犯意各別、罪名有異，應分論併罰。又被告有如
    事實欄所述之科刑、執行紀錄，有臺灣高等法院被告前案紀
    錄表可稽，其於受有期徒刑執行完畢，5年內故意再犯本件
    有期徒刑以上之罪，為累犯，爰依刑法第47條第1項規定，
    就其施用第一級毒品、施用第二級毒品罪行，均加重其刑。
    爰審酌被告前經觀察、勒戒、強制戒治及刑之執行，仍不知
    警惕，再犯本件施用毒品罪，足見其成癮依賴甚深，自我控
    制力薄弱，甚為不該，惟所犯屬自我危害行為及其犯後坦承
    犯行，態度尚可等一切情狀，分別量處如主文所示之刑，並
    定其應執行之刑。末扣案之香菸3支摻入第一級毒品海洛因
    ，有毒品初步檢驗報告單在卷可佐，屬第一級毒品，爰依毒
    品危害防制條例第18條第1項前段沒收銷燬之。另包裝上開
    毒品之香菸盒1個，則用於包裹毒品，防止其裸露、潮濕，
    便於攜帶毒品，亦為供其施用毒品所用之物，爰依刑法第38
    條第1項第2款之規定，併沒收之。
據上論斷，應依刑事訴訟法第273條之1第1項、第299條第1項前
段，毒品危害防制條例第10條第1項、第2項、第18條第1項前段
，刑法第11條前段、第47條第1項、第51條第5款、第38條第1項
第2款，判決如主文。
本案經檢察官郭力菁到庭執行職務。
中    華    民    國    99    年    6     月    30    日
                  刑事第十三庭  法  官  林瑋桓
以上正本證明與原本無異。
如不服本判決應於收受送達後10日內向本院提出上訴書狀，並應
敘述具體理由；其未敘述上訴理由者，應於上訴期間屆滿後20日
內向本院補提理由書（均須按他造當事人之人數附繕）「切勿逕
送上級法院」。
中    華    民    國    99    年    6     月    30    日
                                書記官  鄭伊芸
附錄本案論罪科刑法條：
毒品危害防制條例第10條
施用第一級毒品者，處 6 月以上 5 年以下有期徒刑。
施用第二級毒品者，處 3 年以下有期徒刑。

司法院資訊處製作；財團法人民間司法改革基金會備份。
